臺灣高等法院高雄分院民事裁定
111年度金訴字第1號
原     告  吳秀卿
被     告  李清標
           陳冠云
上列當事人間請求侵權行為損害賠償事件，原告提起刑事附帶民
事訴訟，經本院刑事庭以109年度重附民字第19號裁定移送前來
，本院裁定如下： 
    主  文
原告應於本裁定正本送達後七日內，補繳裁判費新臺幣壹拾萬貳
仟肆佰捌拾元，逾期未補正，即駁回其訴。
    理  由
、按因犯罪而受損害之人，於刑事訴訟程序得附帶提起民事訴
    訟，對於被告及依民法負賠償責任之人，請求回復其損害，
    刑事訴訟法第487條第1項定有明文。故提起刑事附帶民事訴
    訟之原告，應以直接因犯罪而受損害者為限，至於因犯罪而
    間接或附帶受損害之人，在民事上雖不失有請求損害賠償之
    權，惟並非直接被害人，應不得於刑事訴訟程序附帶提起民
    事訴訟。又銀行法第29條及第29條之1規定係在維護國家有
    關經營銀行業務應經許可之制度，貫徹金融政策上禁止非法
    經營銀行業務，以直接維護國家正常之金融、經濟秩序，至
    於存款人權益之保障，係屬衍生及間接之目的，尚非行為人
    違反此規定之直接被害人，本不得提起刑事附帶民事訴訟，
    然因刑事附帶民事訴訟本質上與一般民事訴訟無異，而刑事
    訴訟法第503條第1項但書、第3項規定於刑事訴訟諭知無罪
    、免訴或不受理之判決者，經原告聲請時，應將附帶民事訴
    訟移送管轄法院之民事庭，原告則應繳納訴訟費用，即係就
    原不符合同法第487條第1項所定要件之附帶民事訴訟，為兼
    顧原告之程序利益、實體利益及紛爭一次解決之訴訟經濟，
    允原告繳納裁判費後，由民事法院審理，從而於被告未受有
    罪判決時，原告尚且得聲請移送管轄法院之民事庭，並補繳
    裁判費以補正程式之欠缺，則於被告經判決有罪之情形，尤
    不應剝奪原告繳納裁判費，請求依一般民事訴訟程序解決其
    紛爭之權利（最高法院民事大法庭108年度台抗大字第953號
    裁定意旨參照）。
二、查原告主張被告因本院109年度金上重訴字第14、15號刑事
    判決所示之犯罪行為，致受有損害，於刑事訴訟程序提起附
    帶民事訴訟請求損害賠償。惟上開刑事判決認定被告違反銀
    行法第29條之1、第29條第1項規定，應依同法第125條第1項
    後段之加重非法經營收受存款業務罪論處，有上開刑事判決
    可憑，原告顯非因被告犯罪而直接受損害之人，本不得於刑
    事訴訟程序附帶提起民事訴訟，惟依前開最高法院108年度
    台抗大字第953號裁定意旨，仍應許原告繳納裁判費，以補
    正起訴程式之欠缺。原告請求被告給付新臺幣（下同）6,80
    0,000元，應徵裁判費102,480元，未據原告繳納，茲依民事
    訴訟法第249條第1項但書之規定，限原告於收受本件裁定送
    達7日內，向本院補繳上開裁判費，逾期不繳，即駁回原告
    之訴，特此裁定。
中　　華　　民　　國　　111 　年　　9 　　月　　15　　日
                      民事第五庭
                               審判長法官  蘇姿月
                               法　  　官  郭宜芳
                               法    　官  劉傑民
以上正本證明與原本無異。
如不服本裁定應於送達後10日內向本院提出抗告狀（須按他造當
事人之人數附繕本），並繳納抗告費新臺幣1,000元。　　　　
中　　華　　民　　國　　111 　年　　9 　　月　　15　　日
                               書記官  林家煜